臺灣高等法院臺中分院刑事裁定　　　　　 94年度抗字第353號
抗　告　人　臺灣南投地方法院檢察署檢察官
被　　　告　甲○○
上列抗告人因被告竊佔案件，不服臺灣南投地方法院中華民國94
年5月18日第一審裁定（案號：94年度易字第159號），提起抗告
，本院裁定如下：
    主  文
原裁定撤銷，發回臺灣南投地方法院。
    理  由
一、本件公訴意旨認：被告明知欲興建之圍牆，坐落於謝海豐所
    有之南投縣埔里鎮○○段963地號及吳靜娟所有之南投縣埔
    里鎮○○段964地號上，竟意圖為自己不法利益，於民國88
    年下旬，在上開地點興建圍牆，共計竊佔前開二地號土地3.
    4平方公尺，認被告係犯刑法320條第2項之竊佔罪嫌，而聲
    請簡易判決處刑。其所提出之證據有告訴人謝海豐、吳靜娟
    之指訴、土地登記簿謄本、複丈成果圖、地籍圖謄本郵局存
    證信函、現場照片等。經原審於94年4月7日以裁定命檢察官
    於裁定送達後20日內補正。臺灣南投地方法院檢察署以94年
    5月6日投檢良紀和93偵3738字第06884號函檢送現場會勘照
    片六張。原審認檢察官對於系爭圍牆究係坐落於何地號？有
    無坐落於告訴人之前開土地範圍內，付之闕如，尚難認檢察
    官已善盡舉證責任，而為公訴駁回之裁定。
二、抗告意旨略以：刑事訴訟法第161條第2項之立法目的無非係
    要求檢察官善盡實質舉證責任，避免濫行起訴，惟裁定命補
    正之前提需為：「檢察官指出之證明方法，顯不足認定被告
    有成立犯罪之可能時」方得為之；如僅係犯罪證據不足，而
    非顯無成立犯罪之可能時，則應為無罪之判決。本件聲請簡
    易判決處刑，應無顯不足認定被告有成立犯罪，理由如下：
  (一)犯罪事實部分：被告甲○○明知欲興建之圍牆座落於告訴人
    謝海豐所有之南縣埔里鎮○○段963地號及告訴人吳靜娟所
    有之南投縣埔里鎮○○段964地號上，竟意圖為自己不法利
    益，於民國88年下旬，在上開地點興建圍牆，竊佔告訴人等
    所有上開土地。
  (二)就是否竊佔部分：被告確有興建圍牆於告訴人等及被告土地
    相鄰處，此為雙方所不爭執，且有現場照片為證。又被告與
    告訴人等土地界址，業經南投縣埔里地政事務所實測完畢，
    並有複丈成果圖在卷，且於告訴人等與被告土地間釘有界樁
    ，可輕易辨識被告圍牆興建於告訴人等所有之土地上。
  (三)況依最高法院91年第4次刑庭會議決議第3點意旨，法院為發
    現真實，終究無以完全豁免於必要時補充介入調查證據之職
    責。故如原審法院對於被告興建之圍牆地點尚存疑惑，為維
    護公平正義，亦有調查之必要。如認被告興建之圍牆，尚不
    明係座落於何人之土地上，亦僅屬無罪之範疇，與「顯不足
    認定被告有成立犯罪之可能」無涉，乃原審法院未行調查，
    遽以顯無成立犯罪為由，裁定駁回起訴，顯有誤解等語。
三、按「檢察官就被告犯罪事實，應負舉證責任，並指出證明之
    方法。」、「法院於第一次審判期日前，認為檢察官指出之
    證明方法顯不足認定被告有成立犯罪之可能時，應以裁定定
    期通知檢察官補正；逾期未補正者，得以裁定駁回起訴。」
    固為刑事訴訟法第161條第1項、第2項所規定。揆其用意，
    乃係基於保障人權之立場，避免被告遭受不必要之訟累，並
    節約司法資源，為確實促使檢察官善盡舉證責任、防止濫行
    起訴而設計，必須以檢察官所舉之證據，縱然加以調查，仍
    不足認定被告有成立犯罪之可能時，始足當之，因此如何可
    謂已達「顯不足認定被告有成立犯罪之可能時」之程度，則
    不無斟酌之餘地。本件檢察官起訴被告涉犯刑法第320條第2
    項之竊佔罪嫌，在偵查中，除告訴人之指訴外，被告就所訊
    ：「你的圍牆為何會蓋在告訴人的土地上？」答稱：「地震
    前就已經有這圍牆，地震後我們依原址重建。」又就所訊：
    「你的圍牆竊佔告訴人的土地，是否要拆除？」答稱：「我
    若拆除圍牆，會發生何種危險，我怕不能負責。」由上開供
    述觀之，被告就其圍牆占用告訴人土地乙節，似亦不否認；
    檢察官嗣至現場勘驗、照相所補正之資料，雖於該圍牆是否
    逾界乙節仍有未明，然檢察官於實行公訴時，亦非不能於準
    備程序中請求法院履勘現場，並囑託地政機關實測。是本院
    認為本件檢察官所舉之證據尚難逕謂「顯不足認定被告有成
    立犯罪之可能」。原審未察，遽為公訴駁回之裁定，尚有未
    合。檢察官之抗告，為有理由，應將原裁定撤銷，發回原審
    法院，另為適法之處理。
四、據上論斷，依刑事訴訟法第413條，裁定如主文。
中　　華　　民　　國　　94　　年　　8 　　月　　12　　日
               刑事第五庭　審判長法　官　袁　從　楨
                                 法　官　姚　勳　昌
                                 法　官　郭　同　奇
上列正本證明與原本無異。
不得抗告。
                                 書記官　陳　玫　伶
中　　華　　民　　國　　94　　年　　8 　　月　　15　　日
　　　　　　　　　　　　　　　　　　　　　　　　　　　Ｆ
